臺灣臺北地方法院民事裁定　　　　　　 98年度簡上字第542號
上　訴　人　曹永
訴訟代理人　林辰彥律師
複代理人　　林傳哲律師
　　　　　　謝玉玲律師
上列上訴人與被上訴人蔡功全間給付票款事件，上訴人對於中華
民國99年10月29日本院第二審判決提起上訴，本院裁定如下：
    主  文
上訴駁回。
第三審訴訟費用由上訴人負擔。
    理  由
一按對於簡易訴訟程序之第二審裁判，提起第三審上訴或抗告，
  僅得以其適用法規顯有錯誤為理由，且須經原裁判法院之許可
  。前項許可，以訴訟事件所涉及之法律見解具有原則上之重要
  性者為限。民事訴訟法第436條之2第1項、第436條之3第1項、
  第2項定有明文。所謂適用法規顯有錯誤，係指原第二審判決
  就其取捨證據所確定之事實適用法規顯有錯誤而言，不包括認
  定事實不當、判決不備理由或理由矛盾之情形在內。又所謂原
  則上之重要性，係指該訴訟事件所涉及之法律問題意義重大，
  有由最高法院加以闡釋之必要而言。
二本件上訴意旨略以：
  (一)上訴人於98年5月25日即曾將自己受詐騙過程，發函請求法
    務部調查局台北市調查處調查羅金聲及陳姓女子等犯罪集團
    之相關犯罪行為，刻仍由台北市調處蒐證中，上訴人已屢次
    指出對羅金聲提起刑事偽造文書告訴之情事，則證上訴人曹
    永之印章究否有無被羅金聲盜用，即成為本件訴訟之先決問
    題，應命為對質進行完全之辯論，始能水落石出，茲未為之
    ，已有可議，且依民事訴訟法第183條規定，原審法院應俟
    前揭刑事告訴終結確定後再行審判，卻仍執意審結，均有違
    誤，羅金聲固曾到庭作證，惟以其相關刑事被告之身份所為
    證言當不足採信，且遍查全卷，就上訴人之印章究否有無被
    羅金聲盜用，既為本件訴訟審斷之先決問題，審判長本應就
    上訴人是否有就其被羅金聲盜用印章進行刑事追訴之情狀加
    以詢問，復未開示兩者有事實上相關連之法律上見解，致使
    上訴人無法盡其攻擊之能事，當非妥適，審判長認上訴人舉
    證或說明有所不足，依民事訴訟法第199條之1曉諭其敘明補
    充或闡明疑義，給予上訴人有舉證或說明之機會，詎原審審
    理時，審判長均未為之，使上訴人坐失就前開所謂舉證不足
    之部分為陳述或說明，從而原判決以上訴人無法舉證證明而
    駁回上訴人之請求，顯非適法。原審法院應去函調查局問明
    經緯並調取相關證據資料，用資判斷，甚應依法停止審判，
    靜待該有前提關係之刑事案件終結確定後再為進行，惟仍勉
    強辯終，未注意命當事人就事實暨法律為適當完全之辯論，
    違背民事訴訟法第199條第1項規定，而有民事訴訟法第468
    條所定「判決不適用法規及適用法規不當」之違背法令情事
    ，其理由內又未說明何以毋庸如此，又有同法第469條第6款
    「判決不備理由」之瑕疵，已足以影響裁判之結果。
  (二)上訴人主張被上訴人取得票據乃出於惡意乙事，固經傳喚證
    人徐慶鐘為證，惟所證與事實未符，業據上訴人於99年10月
    8日辯論意旨(續)狀中提出意見：「徐慶鐘稱系爭支票係張
    虹交付予伊，且其收受系爭支票後再交付予被上訴人，但其
    已承認其與張虹及被上訴人間無任何資金關係，又被上訴人
    雖將徐慶鐘列為共同被告，但又私下允諾徐慶鐘不會要伊負
    票據責任，顯見徐慶鐘是被上訴人為了切斷票據抗辯所使用
    之人頭，此益加顯見被上訴人取得系爭票據係基於惡意，依
    票據法第14條等規定，不得行使票據上之權利。」而觀該證
    人證詞，其與張虹、被上訴人蔡功全及羅金聲皆有認識，卻
    獨不認識上訴人，實匪夷所思，則被上訴人是否明知羅金聲
    詐騙上訴人一事，亦即是否非善意取得系爭票據實息息相關
    ，原審判決並未加以調查以印證上訴人之意見是否可採，就
    本件事實認定所依據之證據，其審斷未依證據法則、論理法
    則及經驗法則，有違背民事訴訟法第222條第1項及第3項規
    定之自由心證法則，而有民事訴訟法第468條所定「判決不
    適用法規及適用法規不當」之違背法令。
三經查：上訴人所陳上述事由，為爭執原判決認定上訴人未舉證
  證明印章遭羅金聲盜用、被上訴人為善意取得之事實，而謂本
  院未行使闡明權令其為適當完全之辯論、就事實認定所依之證
  據違背自由心證法則，有適用法規錯誤、判決不備理由等情，
  惟上訴人所指摘者，無非原判決取捨證據認定事實不當，尚難
  認為係適用法規顯有錯誤，亦難認所涉及之法律見解具有原則
  上之重要性，其上訴不應許可。
四結論：本件上訴不應許可，依民事訴訟法第436條之3第3項、
  第95條、第78條，裁定如主文。
中    華    民    國    100    年    2    月   21     日
                  民事第一庭審判長法  官  朱漢寶
                                  法  官  楊晉佳
                                  法  官  周美雲
以上正本係照原本作成。
如對本裁定抗告須於裁定送達後10日內向本院提出抗告狀，並繳
納抗告費新臺幣1,000元。
中    華    民    國    100    年    2    月   22     日
                                  書記官  詹雪娥